臺灣高等法院臺中分院民事判決
111年度上易字第195號
上  訴  人  洪義峰  


訴訟代理人  薛逢逸律師
被上訴人    林武賢  


上列當事人間請求清償債務事件，上訴人對於中華民國111年2月
18日臺灣臺中地方法院110年度訴字第1738號第一審判決提起上
訴，並為減縮聲明，本院於111年7月26日言詞辯論終結，判決如
下：
    主  文
上訴駁回【原判決主文第一項應減縮為：被告應給付原告新臺幣
109萬2630元，及自民國105年6月18日起至清償日止按年息百分
之5計算之利息】。
第二審（除減縮部分外）訴訟費用由上訴人負擔。
    事實及理由
壹、程序事項：
　　按當事人於第二審訴訟程序為訴之變更或追加，非得他造之
    同意，不得為之。但擴張或減縮應受判決事項之聲明者，不
    在此限，民事訴訟法第446條第1項、第255條第1項第3款定
    有明文。被上訴人於原審起訴時，請求上訴人應給付被上訴
    人新臺幣（下同）110萬元本息，嗣於本院審理時減縮聲明
    請求上訴人應給付被上訴人109萬2630元本息（見本院卷第4
    9頁），核屬減縮應受判決事項之聲明，揆諸首揭規定，應
    予准許。
貳、實體事項：
一、被上訴人主張：上訴人於民國96年5月間向伊借款109萬2630
    元(110萬元扣除預扣利息7,370元），約定清償日期為96年6
    月29日，並以如附表所示票面金額110萬元之支票（下稱系
    爭支票）為擔保。伊已依上訴人指示於96年6月20日各匯款5
    9萬2630元、50萬元（下合稱系爭款項）至上訴人指定之訴
    外人畢度亞國際有限公司（下稱畢度亞公司）帳戶。詎系爭
    支票嗣遭退票，上訴人迄未還款等語，爰依民法第478條規
    定，請求上訴人給付伊109萬2630元，及自105年6月18日起
    至清償日止，依年息百分之5計算之利息（原審就此部分為
    被上訴人勝訴之判決，上訴人不服，提起上訴；未繫屬本院
    部分，不予贅述）。並答辯聲明：上訴駁回。
二、上訴人則以：伊係畢度亞公司之實際負責人。因畢度亞公司
    為參與投標林成祖紀念館工程標案而需資金，遂持發票人為
    畢度亞公司之系爭支票向被上訴人借款週轉，本件借貸關係
    存在於畢度亞公司與被上訴人間，要與伊無涉。且被上訴人
    對系爭款項之緣由知情，方願意收受發票人為畢度亞公司之
    系爭支票，而不要求伊另外開立本人名義之借據或票據等語
    ，資為抗辯。並上訴聲明：㈠、原判決廢棄。㈡、被上訴人於
    第一審之訴及假執行之聲請均驳回。
三、得心證之理由：
㈠、稱消費借貸者，謂當事人一方移轉金錢或其他代替物之所有
    權於他方，而約定他方以種類、品質、數量相同之物返還之
    契約。民法第474條第1項定有明文。按當事人主張有金錢借
    貸關係存在，須就其發生所須具備之特別要件即金錢之交付
    與借貸意思表示相互一致負舉證責任（最高法院81年度台上
    字第2372號民事裁判意旨參照）。又借用人向貸與人所述借
    用金錢之緣由，是否屬實，借用人就其所借得之金錢作何用
    途，均與消費借貸契約之成立無關。
㈡、被上訴人主張上訴人於上開時間向伊借款，於扣除預扣利息
    後，先後將系爭款項匯至上訴人指定之畢度亞公司帳戶等情
    ，據其提出系爭支票、退票理由單、臺灣臺中地方檢察署（
    下稱臺中地檢署)97年度偵字第8596號、98年度偵續字第94
    號（下稱系爭偵查案件）不起訴處分書等為證（見原審卷第
    15至21頁、75至81頁）。上訴人對於有收受系爭款項乙節並
    不爭執，惟辯稱系爭款項是伊基於畢度亞公司實際負責人身
    分，以畢度亞公司名義向被上訴人之借款，並非伊個人向被
    上訴人所借項款等語，則依上開說明，被上訴人應就兩造間
    有借貸意思表示合致乙節負舉證責任。
㈢、上訴人於系爭偵查案件中供承：當時係向被上訴人借款並支
    付利息，事後周轉不靈支票才會跳票等語，有臺中地檢署97
    年度偵字第8596號不起訴處分書在卷可參（見原審卷第19頁
    ），即上訴人已承認有向被上訴人借款之事實。堪認被上訴
    人就兩造間有借貸之意思表示合致乙節，已負相當之舉證責
    任。上訴人雖辯稱：伊係以畢度亞公司名義向被上訴人借款
    云云，惟上訴人非畢度亞公司依法登記之代表人，且亦無事
    證足認上訴人向被上訴人借款時已表明係畢度亞公司要借款
    ，即無從逕認系爭款項為畢度亞公司所借。至於上訴人指定
    畢度亞公司帳戶做為匯入系爭款項之用，及上訴人事後將系
    爭款項用以畢度亞公司之投標工程款等節，均屬上訴人與畢
    度亞公司間之內部關係，與兩造間成立之借貸關係無涉。上
    訴人雖聲請通知畢度亞公司之登記負責人吳虹芳到庭作證，
    惟據證人吳虹芳於本院證稱：伊沒有參與畢度亞公司之經營
    ，畢度亞公司之銀行帳戶、大小章、支票是上訴人保管；兩
    造談借款時，伊不在場，伊不清楚；有向被上訴人借款的事
    ，也是聽上訴人說的；伊不知道兩造當時是怎麼約定等語（
    見本院卷第74至77頁），縱自吳虹芳上開證詞足認上訴人為
    畢度亞公司實際經營之人，惟仍無從證明系爭款項是上訴人
    以畢度亞公司名義向被上訴人借款。基上，上訴人主張本件
    借貸關係是存在於畢度亞公司與被上訴人之間云云，洵無足
    採。
㈣、按借用人應於約定期限內，返還與借用物種類、品質、數量
    相同之物，民法第478條前段定有明文。再給付有確定期限
    者，債務人自期限屆滿時起，負遲延責任。遲延之債務，以
    支付金錢為標的者，債權人得請求依法定利率計算之遲延利
    息。民法第229條第1項、第233條第1項本文分別定有明文。
    又利息、紅利、租金、贍養費、退職金及其他一年或不及一
    年之定期給付債權，其各期給付請求權，因5年間不行使而
    消滅，民法第126條亦有明文。上訴人主張兩造約定清償期
    限為96年6月29日，據其提出系爭支票及退票理由單為證，
    堪予認定。上訴人迄未給付，自應負遲延責任。而上訴人已
    為時效抗辯，則依前開規定，被上訴人本件借款得請求之遲
    延利息，應僅得自起訴日起回溯5年為起算。準此，被上訴
    人僅得請求上訴人自110年6月18日提起本件訴訟（見原審卷
    第11頁所示原法院收件章戳）前5年即自105年6月18日起，
    至清償之日止按年息百分之5計算之利息。　　
四、綜上所述，被上訴人依消費借貸之法律關係，請求上訴人應
    給付109萬2630元，及自105年6月18日起至清償日止按年息
    百分之5計算之利息，為有理由，應予准許。從而，原審就
    此部分所為上訴人敗訴之判決，核無違誤，上訴意旨指摘原
    判決此部分不當，求予廢棄改判，為無理由，應予駁回。
五、本件事證已臻明確，兩造其餘之攻擊或防禦方法及所提證據
    ，經本院審酌後均認與本件之結論無涉，茲不再一一論列，
    併予敘明。
六、據上論結，本件上訴為無理由，爰判決如主文。　
中　　華　　民　　國　　111 　年　　8 　　月　　16　　日
　　　　　　　民事第五庭　　審判長法　官　游文科
　　　　　　　　　　　　　　　　　法　官　楊珮瑛
　　　　　　　　　　　　　　　　　法　官　李慧瑜
正本係照原本作成。
不得上訴。
　　　　　　　　　　　　　　　　　書記官　陳秀鳳
　　　　　　　　　　　　　　　　　
中　　華　　民　　國　　111 　年　　8 　　月　　16　　日



附表
發票人　 面額　 發票日 付款銀行 支票號碼　 畢度亞公司 110萬元 96年6月29日 臺中商業銀行中正分行 SDA0000000